【裁判字號】    90,交聲,895
【裁判日期】    901212
【裁判案由】    違反道路交通管理處罰條例聲明異議
【裁判全文】
臺灣臺北地方法院交通事件裁定                      九十年度交聲字第八九五號
    異  議  人
    即受處分人  東郁交通有限公司
    代  表  人  呂文孝
    代  理  人  馬建中
右列受處分人因違反道路交通管理處罰條例案件，對於臺北市交通事件裁決所中華民
國九十年七月十三日所為之處分（原處分案號：北市裁三字第車裁二二－ＡＢＶ三一
九三九八號），聲明異議，本院裁定如左：
        主      文
原處分撤銷。
東郁交通有限公司營業小客車所有人，在後邊玻璃門上，黏貼不透明反光紙，處罰鍰
新台幣玖佰元。
        理      由
一、按營業小客車未依規定裝置自動計費器、車頂燈、執業登證插座或在前、後兩邊
    玻璃門上，黏貼不透明反光紙者，處汽車所有人新台幣（下同）九百元以上一千
    八百元以下罰鍰，道路交通管理處罰條例第十六條第一項第四款定有明文。
二、原處分意旨略以：本件異議人即受處分人東郁交通有限公司（下稱東郁公司）所
    有後車門窗玻璃上黏貼不透明反光紙之車號八Ａ－五六六號營業小客車，於民國
    九十年四月六日下午十四時四十分許由乙○○駕駛行經台北市○○路附近為適在
    該處執行交通勤務之臺北市政府警察局士林分局交通分隊警員甲○○攔檢查獲，
    並以受處分人有違反道路交通管理處罰條例第十六條第一項第四款之規定掣發台
    北市政府警察局九十年四月六日北市警交大字第ＡＢＶ三一九三九八號舉發違反
    道路交通管理事件通知單予以舉發，因乙○○拒絕簽收視為已送達，受處分人未
    於舉發通知單上所載應到案日期前向原處分機關提出申訴，經原處分機關轉請舉
    發單位調查結果，仍認受處分人有前揭違規行為，乃依道路交通管理處罰條例第
    十六條第一項第四款於九十年七月十三日從重裁處罰鍰一千八百元。
三、訊據受處分人東郁公司之代理人馬建中固不否認上開營業小客車登記為其所有，
    惟否認有何違反道路交通管理處罰條例行為，辯稱：「上開營業小客車實際所有
    人是駕駛人乙○○，由乙○○自備車輛藉公司名義申請牌照營業，驗車的時候是
    正常的，驗車後才掛牌，車子都是他在用，車子掛牌後伊公司都找不到乙○○，
    應處罰乙○○，不應由伊公司受罰。」云云。經查：
  （一）證人即受處分人公司會計劉荷芳雖證稱：「車子是乙○○提供的，公司提供
        牌照，車子由他開，每個月提供行費一千二百元，車子應該是他在使用，如
        果他給別人開應該要告訴我們，之前乙○○的牌被註銷，所以同一台車號碼
        換過一次，契約也重新簽，他半年以上沒繳費，因為現在生意不好做，所以
        我們還是接他的案子，他來的時候都很會講，我們老闆娘又很有同情心，所
        以又和他簽約（靠行契約）」等語（詳本院九十年十月二十二日訊問筆錄）
        ，據證人即舉發本件之臺北市政府警察局士林分局交通分隊警員甲○○證稱
        ：「車子是乙○○開的，駕照、行照都有，那天是安程專案，他車子有貼反
        光紙，而且態度不好又拒絕，紅單開完後他一直罵我，就把車子開走，他說
        現在有很多車子都貼反光紙。」等語（詳本院九十年十月十七日訊問筆錄）
        ，衡諸證人甲○○係執法人員，與受處分人及駕駛人乙○○素不相識，並無
        仇怨，諒無設詞誣攀之理，其證言應堪採信，上開營業小客車於為警舉發時
        後邊車窗玻璃上確有黏貼反光紙之違規情事無誤。雖受處分人及證人劉荷芳
        均稱上開營業小客車係駕駛人乙○○提供、以受處分人名義申請牌照營業之
        靠行車輛，並提出台北市計程車客運業駕駛人自備車輛參與經營契約書影本
        一件為憑，惟依道路交通管理處罰條例第十六條第一項第四款規定，營業小
        客車在前、後兩邊玻璃門上，黏貼不透明反光紙者，處「汽車所有人」九百
        元以上一千八百元以下罰鍰，明文規定處罰汽車所有人，並非處罰駕駛人，
        然受處分人既與乙○○簽訂靠行契約，每月收取行費一千二百元，為上開營
        業小客車之登記所有人，即有隨時注意靠行契約相對人乙○○是否使上開營
        業小客車符合規定之義務，乙○○未經受處分人同意任意在上開營業小客車
        在後邊玻璃門上黏貼不透明反光紙之違規行為，依道路交通管理處罰條例第
        十六條第一項第四款規定受罰人為上開營業小客車所有人即受處分人甚明，
        至於乙○○違反前揭靠行契約，未經受處分人同意任意在上開營業小客車在
        後邊玻璃門上黏貼不透明反光紙致受處分人遭科罰鍰，受處分人得依前揭靠
        行契約向乙○○請求損害賠償，受處分人所辯不應由其受罰云云，不足採信
        。原處分機關因上開營業小客車於為警舉發時後邊車窗玻璃上確有黏貼反光
        紙之違規情事而以受處分人為處罰對象科以罰鍰，於法應屬有據。
  （二）惟本件舉發警員即證人甲○○攔檢查獲後，依道路交通管理處罰條例第十六
        條第一項第四款之規定掣發台北市政府警察局九十年四月六日北市警交大字
        第ＡＢＶ三一九三九八號舉發違反道路交通管理事件通知單予以舉發，因乙
        ○○拒絕簽收，未依違反道路交通管理事件統一裁罰標準及處理細則第一項
        第一款但書規定，再行送達該舉發違反道路交通管理事件通知單予上開營業
        小客車所有人即受處分人，致受處分人無從於舉發通知單上所載應到案日期
        （九十年四月二十二日）前向原處分機關提出申訴，受處分人所有上開營業
        小客車後邊車窗玻璃上確有黏貼反光紙之違規情事，其因不可歸責之事由未
        收受該舉發違反道路交通管理事件通知單，致無從於到案日期前申訴，依道
        路交通管理處罰條例第十六條第一項第四款之規定從輕裁定諭知受處分人處
        罰鍰九百元。
據上論斷，應依道路交通案件處理辦法第二十條前段，裁定如主文。
中      華      民      國      九十      年      十二    月    十二    日
                              臺灣臺北地方法院交通法庭
                                  法  官    黃  雅  芬
右正本證明與原本無異。
如不服本裁定，應於裁定送達後五日內向本院提出抗告狀。
                                  書記官    石  幸  代
中      華      民      國      九十      年      十二    月    十五    日


司法院資訊處製作；財團法人民間司法改革基金會備份。
